【裁判字號】    91,重訴,15
【裁判日期】    920402
【裁判案由】    損害賠償
【裁判全文】
臺灣高等法院高雄分院民事判決  九十一年度重訴字第一五號
      原      告    乙○○
      訴訟代理人    丙○○
      複  代理人    邱明政律師
      被      告    甲○○
右當事人間損害賠償事件，經刑事庭移送前來，本院判決如左：
      主      文
被告應給付原告新台幣肆佰伍拾捌萬捌仟陸佰肆拾壹元及自民國九十一年二月七日起
至清償日止按年息百分之五計算之利息。
原告其餘之訴駁回。
訴訟費用由被告負擔三分之二，餘由原告負擔。
前開第一項，於原告以新台幣壹佰伍拾萬元提供擔保後，得假執行；被告如於假執行
程序實施前，以新台幣肆佰伍拾捌萬捌仟陸佰肆拾壹元預供擔保後，得免為假執行。
原告其餘假執行之聲請駁回。
      事      實
甲、原告方面：
一、訴之聲明：求為判決：
（一）被告應給付原告新台幣（下同）陸佰柒拾貳萬陸仟壹佰肆拾壹元整暨自起訴狀
      繕本送達翌日起至清償日止按年息百分之五計算之利息。
（二）訴訟費用由被告負擔。
（三）若受勝訴判決，原告願供擔保，請准宣告得為假執行。
二、陳述：
（一）被告甲○○為華振聯合科技有限公司之業務員負責駕駛自用小客車，收取客戶
      之訂單，於民國九十年四月六日上午十一時五十八分許，駕駛車牌號碼ＴＧ－
      三五五二號自小客車向客戶收取訂單，沿高雄市○○區○○路由東往西方向行
      駛，行經七賢路與瑞源路口時，本應注意行車速度應依標誌之規定，無標誌者
      ，在市區道路，時速不得超過四十公里，且應注意車前狀況，並隨時採取必要
      之安全措施，以避免危險之發生，而依當時情況，並無不能注意之情事，竟疏
      未注意，貿然以超過時速四十公里之速度行駛，適有由原告所騎乘車牌號碼Ｘ
      ＫＸ－八九六號機車，沿瑞源路由南向北方向行駛，亦至該路段，被告之自小
      客車乃撞及原告之機車之右側中間位置，致原告人車倒地，並因而受有右側股
      骨之轉子及轉子下粉碎性骨折、頭部外傷、前胸挫傷、頸部挫傷、右肘部擦傷
      、右小腿及兩踝挫傷之傷害。被告業經法院刑事判決業務過失傷害罪刑確定在
      案。
（二）按因故意或過失不法侵害他人權利者，負損害賠償責任，民法第一百八十四條
      第一項前段定有明文。次按汽車在使用中加損害於他人者駕駛人應賠償因此所
      生之損害（民法第一百九十一條之二參照）。末按不法侵害他人之身體或健康
      者，對於被害人因此喪失或減少勞動能力或生活上之需要時，應負損害賠償責
      任。不法侵害他人之身體、健康．．．被害人雖非財產上之損害，亦得請求賠
      償相當之金額，民法第一百九十三條第一項與一百九十五條第一項前段亦著有
      明文。查被告因業務過失致被害人乙○○受傷，自應負侵權行為損害賠償責任
      ，準此，原告自得依前揭民法之規定向被告請求賠償，茲將請求之金額臚列如
      后：
  １、醫藥費：原告因本件車禍受傷迄已支出醫藥費用自負額部分為九萬零四百二十
      一元，此有：高雄市立大同醫院費用證明書影本十紙，計一萬五千三百九十
      七元（原告誤計為一萬五千九十七元）。長庚紀念醫院醫療費用收據影本八
      紙，計二萬八千九百廿四元。大寓中醫診所醫療費用明細及收據影本二紙，
      計三萬一千一百元。中國傳統民俗療法免用統一發票收據影本五紙，計一萬
      五千元。
  ２、增加生活上負擔費：原告因傷勢嚴重須長期復健治療，並須購買醫療輔助用品
      及營養品以增進其復原，共支出五萬三千一百元，此有：購買輪椅、助行器
      、腋下枴等計五千六百元（大信儀器有限公司統一發票影本二紙），購買中
      西藥補品、營養品以助筋骨成長復原所需計四萬七千五百元（瑞元藥房、金山
      藥房、信吉藥房、南星藥局、信成大藥局開立之免用發票收據及統一發票影本
      計十二紙）。原告自九十年四月六日車禍受傷後，因無法自理生活，經醫師
      囑咐須由專人照顧生活起居，故自九十年四月八日起至九十年八月七日止，僱
      用盛林秋容為日間特別看護四個月看護費用為每月三萬元，其餘時間則均由原
      告之妻丙○○一人照顧，爰依每個月三萬元（每日一千元）計算請求自九十年
      四月六日起至九十一年一月六日止，計九個月之看護費用計共二十七萬元。以
      上合計三十二萬三千一百元。
  ３、減少勞動能力損失：原告因被告之過失行為，致其受有右大腿股骨骨折，右腿
      運動範圍受限，且現亦為終身肢體障礙者，有中華民國身心障礙手冊可參，依
      勞工保險殘廢給付標準表（勞工保險條例第五十三條附表），原告顯為一下肢
      遺存顯著運動障害，為第七級之殘廢等級，減失勞動能力為百分之六十九點二
      一，原告為三十四年九月三十日生，車禍發生後，造成無法繼續工作，乃於九
      十一年一月一日資遣離職，時為五十六歲，算至最低勞動年齡六十歲為止，尚
      有四年，依原告薪資所得每個月十一萬二千五百廿二元計算，每年之損害額為
      九十三萬四千五百一十八元（計算式112,522元×12月×69.21% =934,518元，
      元以下四捨五入），則依霍夫曼計算法扣除中間利息一次給付，其金額應為三
      百四十八萬六千七百廿一元（計算式934,518元×3.0000000=3,486,721元，元
      以下四捨五入）。
  ４、精神慰撫金：原告正值人生事業顛峰之際，受到前開傷害，已逾二年尚無法痊
      癒，精神悲痛不已，爰請求三百萬元之精神慰撫金，聊表慰藉。
  ５、綜上所陳，原告因被告之業務過失行為，自可向被告請求上開共計六百九十萬
      零二百四十二元之損害賠償，茲扣除被告甲○○已給付之十萬元部分及強制保
      險理賠金七萬四千一百零一元，原告尚得請求被告給付六百七十二萬六千一百
      四十一元。
（三）被告雖辯稱：原告與被告甲○○已達成和解，由被告甲○○賠償原告二十二萬
      元正，被告已付十萬元，尚有十二萬元未付，原告僅能依其他法律關係訴求未
      付金額云云。惟查：附停止條件之法律行為，於條件成就時發生效力，民法第
      九十九條第一項定有明文。兩造雖曾於九十年五月十七日在高雄市前金區公所
      調解委員會達成由被告甲○○於九十年五月卅一日以前以新台幣二十二萬元賠
      償原告之和解。惟和解協議同時約定被告須完成給付後，原告始同意拋棄民事
      請求權及刑事告訴權。從而被告既未於約定期限（九十年五月卅一日）前完成
      全部之給付義務，則原告拋棄民事請求權及喪失原有法律關係（侵權行為之損
      害賠償請求）之停止條件事實已無法成就，自不生原告拋棄而喪失其權利之效
      力，準此原告就被告甲○○之刑事業務過失傷害罪責，依侵權行為損害賠償之
      法律關係請求本件被告應為之給付，核屬於法有據且有理。又按和解之範圍，
      應以當事人相互間欲求解決之爭點為限，至於其他爭點，或尚未發生爭執之法
      律關係，雖與和解事件有關，如當事人並無欲求一併解決之意思，要不能因其
      權利人未表示保留其權利，而認該權利已因和解讓步，視為拋棄而消滅。揆諸
      上開五七年台上字第二一八０號判例意旨，被告之抗辯自無足採。
三、證據：提出刑事判決影本二件、診斷證明書影本七紙、大同醫院醫藥費證明書影
    本十紙、長庚醫院醫藥費收據影本八紙、大寓中醫診所醫藥費收據影本二紙、中
    國民俗療法醫藥費收據影本五紙、統一發票影本三紙、免用發票收據影本十一紙
    、看護費收據影本四紙、身心障礙手冊影本一紙、殘廢等級表影本一紙、彰化銀
    行薪資清單與資遣命令及資遣要點影本各一紙、存摺影本一紙、調解書影本一紙
    。
乙、被告方面：
一、聲明：求為判決原告之訴駁回。
二、陳述：
（一）我與對造之前有寫過和解書，我也分期共支付了十萬元，後續的款項對造不收
      ，在我沒有辦法按照原來的約定日期付款之後的九十年十月間，我向對方表示
      讓我分期付款，每月二萬元以內，但對方不同意，所以我沒有繼續付款，我前
      後已經付了十萬元。
（二）對於醫藥費用請求部分負擔九萬○四百二十一元，購買助行器、輪椅等五千六
      百元，我沒有意見。購買藥品、營養品等四萬七千五百元，看護費二十七萬元
      ，減少勞動能力損失請求四百五十九萬五千二百五十元，我否認。慰撫金三百
      萬元太高了。
三、證據：提出高雄市前金區調解委員會調解筆錄影本一紙。
丙、本院依職權函調本院九十一年度交上易字第二九號與臺灣高雄地方法院九十年度
    交易字第五八八號刑事卷，及臺灣高雄地方法院檢察署九十年度偵字第九一○八
    號偵查卷與所附警卷、臺灣高雄地方法院九十年度執字第二三五二三號損害賠償
    案卷。
      理      由
一、原告主張前開被告因駕車不慎致與原告所騎乘之機車相撞，並造成原告受傷，被
    告並經刑事判決業務過失傷害罪刑確定之事實，已據提出刑事判決影本二件、診
    斷證明書影本七紙等為證，並經本院函調上開刑事案卷核明，且為被告所不爭執
    ，參以刑案警卷所附道路交通事故調查報告表及現場照片八張顯示，當時天候晴
    朗、日間有自然光、路面乾燥、無缺陷、無障礙物、視距良好，並無不能注意之
    情事，被告竟疏於注意，超速行駛且未注意車前狀況，以致肇事，致使原告受有
    前開傷害，足見被告超速行駛又未注意車前狀況，顯有過失。而原告之受傷與被
    告之過失行為間，並有相當之因果關係，被告自應負過失傷害之侵權行為責任。
    至被告在刑案雖曾辯稱原告有闖紅燈之行為云云，惟為原告所否認，且查無其他
    積極證據足資證明，自不足採。原告主張堪信為真實。
二、依上所述，被告既不法侵害原告身體，則原告請求被告賠償其所受損害，依民法
    第一百八十四條第一項、第一百九十三條第一項、一百九十五條第一項前段規定
    自屬有據。茲就原告請求事項審酌如下：
（一）醫療費部分：原告主張其因本件車禍受傷支出醫藥費用自負額部分為九萬零四
      百二十一元等情，有其提出之高雄市立大同醫院費用證明書影本十紙（計一萬
      五千三百九十七元），長庚紀念醫院醫療費用收據影本八紙（計二萬八千九百
      廿四元），大寓中醫診所醫療費用明細及收據影本二紙（計三萬一千一百元）
      ，中國傳統民俗療法免用統一發票收據影本五紙（計一萬五千元）等足證，被
      告對原告請求醫療費部分亦不爭執（見本院卷第一四九頁），可認為實在，原
      告此部請求自屬有據。
（二）增加生活上負擔部分：
  １、原告主張其因傷勢須長期復健治療，並須購買醫療輔助用品，即購買輪椅、助
      行器、腋下枴等計五千六百元，提出大信儀器有限公司統一發票影本二紙為證
      ，並為被告所不爭執（見本院卷第一四九頁），足予採信。至原告主張其需購
      買中西藥補品、營養品以助筋骨成長復原所需計四萬七千五百元，提出瑞元藥
      房、金山藥房、信吉藥房、南星藥局、信成大藥局等免用發票收據及統一發票
      影本計十二紙為證。然為被告所否認，且原告對此部所購藥品是否確為醫療之
      必需，並未據其舉證以實，自難認屬醫療上所必要，不能准許。
  ２、又原告主張自九十年四月六日車禍受傷後，因無法自理生活，經醫師囑咐須由
      專人照顧生活起居，故自九十年四月八日起至九十年八月七日止，僱用盛林秋
      容為日間特別看護四個月看護費用為每月三萬元，其餘時間則均由原告之妻丙
      ○○一人照顧，依每日一千元（每個月三萬元）計算請求自九十年四月六日起
      至九十一年一月六日止，計九個月之看護費用計共二十七萬元。被告雖予否認
      ，但經向高雄市立大同醫院函查，據覆稱：「病患乙○○．．．入院行右股骨
      開放性復位併內固定手術，於九十年四月十六日出院住院期間須他人看護。該
      病患因右下肢無法踩地行走，生活起居須他人看護，一般約需三至六個月」等
      情（見本院卷第二六０頁），依此，則原告請求看護費用自以六個月為適當，
      即自其受傷日起算六個月每日一千元共十八萬元（1000x180=18000），應予准
      許，超過部分尚屬無據。
  ３、以上原告請求之購買醫療輔助用品，即購買輪椅、助行器、腋下枴等計五千六
      百元，看護費用十八萬元，合計十八萬五千六百元。
（三）減少勞動能力損失部分：原告主張其受有右大腿股骨骨折，癒後右腿運動範圍
      受限，且現亦為終身肢體障礙者，有中華民國身心障礙手冊可參，依勞工保險
      殘廢給付標準表（勞工保險條例第五十三條附表），顯為一下肢遺存顯著運動
      障害，為第七級之殘廢等級，減失勞動能力為百分之六十九點二一；原告為三
      十四年九月三十日生，車禍發生後，造成無法繼續工作，乃於九十一年一月一
      日資遣離職，時為五十六歲，算至最低勞動年齡六十歲為止，尚有四年，依原
      告九十年三月份薪資所得每個月十一萬二千五百廿二元計算，每年之損害額為
      九十三萬四千五百一十八元（計算式112,522元×12月×69.21% =934,518元，
      元以下四捨五入），則依霍夫曼計算法扣除中間利息一次給付，其金額應為三
      百四十八萬六千七百廿一元（計算式934,518元×3.0000000=3,486,721元，元
      以下四捨五入），提出身心障礙手冊影本一紙、殘廢等級表影本一紙、彰化銀
      行薪資清單與資遣命令及資遣要點影本各一紙等為證，並有高雄市三民區公所
      函及所附身心障礙者鑑定表可憑（見本院卷第二四九～二五七頁），而被告對
      於原告上開以九十年三月份薪資所得及以勞工保險條例第五十三條附表第七級
      之殘廢等級，減失勞動能力為百分之六十九點二一為計算基準，表示同意（見
      本院卷第一五０頁），原告主張可信為實在，其此部分請求應予准許。
（四）精神慰撫金部分：原告主張其正值人生事業顛峰之際，受到前開傷害，已逾二
      年尚無法痊癒，精神悲痛不已，爰請求三百萬元之精神慰撫金，聊表慰藉，固
      屬有據，惟被告抗辯其請求數額過高。經查被告現在職業為賣水，名下無不動
      產，而原告原職為銀行高級專員，其受傷後右大腿遺存顯著運動障害精神自受
      有甚大痛苦等一切情狀，認原告請求精神慰撫金以一百萬元為適當，超過部分
      為無據，不能准許。
（五）綜依上述，原告請求被告賠償其損害，有理由者計醫療費九萬零四百二十一元
      ，增加生活上負擔十八萬五千六百元，減少勞動能力損失三百四十八萬六千七
      百廿一元，精神慰撫金一百萬元，合計四百七十六萬二千七百四十二元。扣除
      被告已給付之十萬元及原告自陳已收取強制保險理賠金七萬四千一百零一元，
      原告尚得請求被告給付四百五十八萬八千六百四十一元。
三、至於被告抗辯伊與原告之前有和解，伊已依和解書約定付款已共支付了十萬元，
    其後伊沒有辦法按照原來的約定日期九十年五月三十一日付清，但伊又分期給付
    二次，原告也收了，之後的九十年十月間，我向對方表示讓我分期付款，每月二
    萬元以內，但對方不同意，所以我沒有繼續付款云云。然查依兩造所不爭執之被
    告提出之高雄市前金區調解委員會調解筆錄記載：「二、．．．於九十年五月三
    十一日以前付清．．．」及「三、聲請人（指被告）完成給付後，對造人（指原
    告）同意拋棄其餘民事請求權．．」（見本院卷第六０頁），被告既自承未依約
    定期限付清，自屬未完成給付，原告亦無須同意拋棄其餘民事請求權，而被告於
    期限屆滿後又給付二次款項，經原告收受，為原告所不否認，然被告既仍有餘款
    積欠未還，仍屬未完成給付，原告其後起訴為本件請求，自不受上開調解內容之
    限制，被告上開抗辯尚無可採。
四、綜據上述，原告請求被告給付四百五十八萬八千六百四十一元及自起訴狀繕本送
    達翌日即民國九十一年二月七日起至清償日止按年息百分之五計算之利息，自屬
    有理，應予准許，逾此部分之請求尚屬無據，不能准許。
五、原告陳明願以供擔保為條件，請准為假執行之宣告，經核就原告勝訴部分並無不
    當，爰酌定相當擔保金額宣告之，併准被告於假執行程序實施前，提供擔保後，
    得免為假執行；至原告敗訴部分，其假執行之聲請已失其所附，應予駁回。
六、據上論結：本件原告之訴為一部有理由、一部無理由，合依民事訴訟法第三百九
    十條第二項、第三百九十二條、第七十九條但書判決如主文。
中      華      民      國    九十二    年      四      月      二     日
                                      臺灣高等法院高雄分院民事第五庭
~B1審判長法官  蔡明宛
~B2法      官  黃科瑜
~B3法      官  林健彥
右為正本係照原本作成。
如對本判決上訴，須於判決送達後二十日內向本院提出上訴狀，其未表明上訴理由者
，應於上訴後二十日內向本院提出上訴理由書（均須按他造當事人之人數附繕本）。
上訴時應提出委任律師或具有律師資格之人之委任狀，並依附註條文規定辦理。
中      華      民      國    九十二    年      四      月      七      日
~B法院書記官  葉淑華
附註：
民事訴訟法第四百六十六條之一：
對於第二審判決上訴，上訴人應委任律師為訴訟代理人，但上訴人或其法定代理人具
有律師資格者，不在此限。
上訴人之配偶、三親等內之血親、二親等內之姻親，或上訴人為法人、中央或地方機
關時，其所屬專任人員具有律師資格並經法院認為適當者，亦得為第三審訴訟代理人。
第一項但書及第二項情形，應於提起上訴或委任時釋明之。


司法院資訊處製作；財團法人民間司法改革基金會備份。
